臺灣高等法院臺中分院刑事裁定　
111年度毒抗字第406號
抗  告  人  
即  被  告  吳書豪



上列抗告人即被告因聲請觀察勒戒案件，不服臺灣臺中地方法院
中華民國111年3月31日第一審裁定（111年度毒聲字第300號），
提起抗告，本院裁定如下：
    主  文
抗告駁回。
    理  由
一、抗告人即被告吳書豪（下稱被告）抗告意旨略以：（一）被
    告未曾受觀察、勒戒之執行，審案期間曾希望檢察官考量被
    告係初犯，且被告願意配合為戒癮治療；（二）被告父母均
    不在國內，需協助單親長輩生活上之瑣碎雜事，且被告每月
    尚有房貸、信貸需繳款，被告已誠心悔過，請求考量上情，
    從輕量刑等語。　　
二、按犯第10條之罪者，檢察官應聲請法院裁定，或少年法院（
    地方法院少年法庭）應先裁定，令被告或少年入勒戒處所觀
    察、勒戒，其期間不得逾2月。觀察、勒戒後，檢察官或少
    年法院（地方法院少年法庭）依據勒戒處所之陳報，認受觀
    察、勒戒人無繼續施用毒品傾向者，應即釋放，並為不起訴
    之處分或不付審理之裁定；認受觀察、勒戒人有繼續施用毒
    品傾向者，檢察官應聲請法院裁定或由少年法院（地方法院
    少年法庭）裁定令入戒治處所強制戒治，其期間為6個月以
    上，至無繼續強制戒治之必要為止。但最長不得逾1年，毒
    品危害防制條例第20條第1項、第2項定有明文。
三、經查：
(一)被告基於施用第二級毒品甲基安非他命之犯意，民國110年1
    2月29日20時許，在臺中市○區○○○街000號0樓東協廣場女廁
    ，以將第二級毒品甲基安非他命置入玻璃球內燒烤後吸取其
    煙霧方式，施用第二級毒品甲基安非他命1次，復經警方於
    同年月30日0時33分許採集其尿液送檢驗，結果呈安非他命
    、甲基安非他命陽性反應等情，業據其於警詢及偵查中坦承
    不諱（見毒偵字第489號卷第37-43、99-101頁），復有勘查
    採證（驗）同意書、臺中市政府警察局第一分局委託鑑驗尿
    液代號與真實姓名對照表、欣生生物科技股份有限公司濫用
    藥物尿液檢驗報告(報告編號00000000號)各1份附卷可稽(見
    毒偵卷第69、71、109頁)，被告確有於上開時地施用第二級
    毒品甲基安非他命之犯行，足堪認定。
(二)被告雖執前詞提起抗告，惟查：
　⒈所謂毒品戒癮治療計畫，係法務部基於防制毒品危害之刑事
　　政策與毒品危害防制條例第24條規定，鑑於對若干施用毒品
　　者若僅施以徒刑不足以斷絕毒癮之規範本旨，乃令檢察機關
　　與行政院衛生署合作，由檢察官審酌個案情形，援引毒品危
　　害防制條例第24條，並參酌刑法第57條所列事項及公共利益
　　之維護，改以緩起訴處分方式轉介毒品施用者前往醫療院所
　　治療，然是否為附命完成戒癮之緩起訴處分，係屬檢察官之
　　職權，尚非法院之權責範圍；而毒品危害防制條例第20條第
　　1項規定之施以觀察、勒戒，係保安處分之一種，且為強行
　　規定，除有毒品危害防制條例第21條第1項規定犯同條例第1
　　0條之罪者，於犯罪未發覺前，自動向行政院衛生署指定之
　　醫療機構請求治療，醫療機構免將請求治療者送法院或檢察
　　機關，以及同條例第24條第1項規定檢察官先依刑事訴訟法
　　第253條之1第1項、第253條之2之規定，為附命完成戒癮治
　　療之緩起訴處分時，不適用第20條第1項之程序外，凡經檢
　　察官聲請，法院僅得依法裁定令入勒戒處所觀察、勒戒，尚
　　無自由斟酌以其他方式替代之權。而遍查卷內資料，被告既
　　未曾在犯罪未發覺前，自動向行政院衛生福利部指定醫療機
　　構請求治療之情事，自與前揭得為附命完成戒癮治療之緩起
　　訴處分之規定不合。是以本件檢察官經斟酌個案情形，認以
　　向法院聲請觀察、勒戒始能達成戒癮治療之目的，而未對被
　　告為附命完成戒癮治療之緩起訴處分諭知，乃屬檢察官適法
　　職權之行使，本院亦無從斟酌個案情節，而改以「附命完成
　　戒癮治療之緩起訴處分」替代原審法院依檢察官聲請所為認
　　「被告應送勒戒處所觀察、勒戒」之諭知。
　⒉又被告未曾因施用毒品案件經法院裁定觀察、勒戒或強制戒
    治等情，此有臺灣高等法院被告前案紀錄表在卷可憑，原審
    因認檢察官聲請將被告送勒戒處所觀察、勒戒，為有理由，
    從而裁定將被告送勒戒處所施以觀察、勒戒，於法並無不合
    。　
  ⒊至抗告意旨所稱被告家庭狀況等情，縱屬非虛而值同情，惟
    仍與被告施用毒品犯行無涉，且觀察、勒戒旨在幫助施用毒
    品者戒除毒癮，用以矯治、預防行為人再犯，當無因行為人
    之家庭、經濟因素而免予執行之理。
(三)綜上所述，原裁定認被告施用第二級甲基安非他命之犯行明
    確，依檢察官之聲請裁定被告應送勒戒處所觀察、勒戒，核
    其認事用法俱無不合。被告以上開情詞提起抗告，尚屬無據
    ，其抗告無理由，應予駁回。
中　　華　　民　　國　　111 　年　　4 　　月　　29　　日
            刑事第六庭　  審判長法　官　張  靜  琪
                                法　官　鍾  貴  堯
                                法　官　劉  柏  駿
以上正本證明與原本無異。
不得再抗告。

                                書記官  林  巧  玲
　　　　　
中　　華　　民　　國　　111 　年　　4 　　月　　29　　日